臺灣臺中地方法院民事判決
111年度訴字第1700號
原      告  李秀珏  
被      告  陳靖惠  
上列當事人間請求損害賠償事件，原告提起刑事附帶民事訴訟（
110年度附民字第580號），經本院刑事庭移送前來，本院於民國
111年9月19日言詞辯論終結，判決如下：
    主    文
被告應給付原告新臺幣3萬3,234元，及自民國110年6月21日起至
清償日止，按週年利率百分之5計算之利息。
原告其餘之訴駁回。
訴訟費用由原告負擔。
本判決得假執行；惟被告以新臺幣3萬3,234元為原告供擔保後，
得免為假執行。
原告其餘假執行之聲請駁回。
    事實及理由
壹、程序方面：按訴狀送達後，原告不得將原訴變更或追加他訴
    ，但擴張或減縮應受判決事項之聲明者，不在此限，民事訴
    訟法第255條第1項第3款定有明文。本件原告起訴時其訴之
    聲明：被告應給付原告新臺幣（下同）101萬5,735元，及自
    起訴狀繕本送達翌日起至清償日止，按年息百分之5計算之
    利息（見本院110年度附民字第580號，下稱附民卷，第5頁
    ）。嗣於民國111年8月18日具狀並於111年9月19日當庭變更
    聲明，擴張金額為121萬5,788元（見本院卷第73頁），核其
    變更屬於擴張應受判決事項之聲明，應予准許。
貳、實體方面：
一、原告主張：
（一）被告於109年12月28日8時10分許，在臺中市○○區○○○街000
      巷00號前與原告發生爭執，被告先徒手揮打原告頭部，兩
      造進而拉扯，致原告跌倒受有腦震盪、頭皮挫傷、右側肩
      膀挫傷、右側手肘擦挫傷、背挫傷、雙膝部擦挫傷、右側
      手肘撕裂傷約0.5公分長、頸部挫傷等傷勢。原告因而受
      有121萬5,788元（計算式：11734+96500+12300+2300+112
      0+14747+77034+800000=0000000）之損害，其項目及金額
      如下：⑴醫療費用3萬1,134元（計算式：2600+6534+2600+
      5100+14300=31134）、⑵看護費用9萬6,500元、⑶手機維修
      1萬2,300元（計算式：8500+3600+200=12300）、⑷錶維修
      2,300元、⑸計程車車資6萬7,680元、⑹醫療用品1萬4,747
      元、⑺不能工作損失19萬1,127元、⑻精神慰撫金80萬元。
（二）爰依民法第184條第1項前段、第2項、第195條第1項之規
      定提起本件訴訟等語。並聲明：1.被告應給付原告121萬5
      ,788元，及自起訴狀繕本送達翌日起至清償日止，按年息
      百分之5計算之利息。2.願供擔保請准宣告假執行。
二、被告抗辯：被告有和解意願，惟原告請求金額過高，致無法
    達成和解，且本件原告到被告家找伊吵架，伊自己也有受傷
    ，原告先出言挑釁，不應請求過高之金額。又原告前即因癌
    症就醫，此部分應排除，另原告物品壞掉不能請求被告賠償
    ，被告沒有工作，全靠弟弟扶養，請求駁回原告之訴等語。
三、兩造爭執不爭執事項（見本院卷第44至45頁）：
（一）兩造不爭之事項：被告於109年12月28日8時10分許，在大
      里區永隆三街167巷10號前，與原告發生爭執，被告先徒
      手揮打原告頭部，兩造拉扯，因而致原告跌倒受有腦震盪
      、頭皮挫傷、右側肩膀挫傷、右側手肘擦挫傷、背挫傷、
      雙膝部擦挫傷、右側手肘撕裂傷約0.5公分長、頸部挫傷
      。　　
（二）本件爭點：原告主張因系爭傷勢，受有損害121萬5,788元
      ；被告抗辯非必要費用且金額過高。原告是否已盡舉證之
      責？
四、本院之判斷：
（一）當事人對於他造主張之事實，於言詞辯論時不爭執者，視
      同自認；當事人主張之事實，經他造於準備書狀內或言詞
      辯論時或在受命法官、受託法官前自認者，無庸舉證，民
      事訴訟法第280條第1項前段、第279條第1項定有明文。查
      ，上開三、（一）所示之事項為兩造所不爭執（見本院卷
      第44至45頁），依上開規定，無庸舉證，本院得逕採認為
      存在於兩造間之事實。是兩造有於上揭時、地發生爭執、
      拉扯，原告因而受有上揭傷勢，爰堪認定。至原告另主張
      發生爭執、拉扯過程中，另致原告手機、錶受損，而請求
      手機維修1萬2,300元、錶維修2,300元乙節，既經被告否
      認，原告自應舉證以實其說，惟此部分原告僅提出維修單
      據（見附民卷第61至65頁），雖可證明原告確有支出此部
      分之費用，惟該手機及錶是否確係兩造於上揭時、地發生
      爭執、拉扯時遭被告毀損，無法據以認定，原告又無其他
      舉證，則原告此部分事實之主張，即難憑採。
（二）因故意或過失，不法侵害他人之權利者，負損害賠償責任
      ；違反保護他人之法律，致生損害於他人者，負賠償責任
      ；不法侵害他人之身體、健康、名譽、自由、信用、隱私
      、貞操，或不法侵害其他人格法益而情節重大者，被害人
      雖非財產上之損害，亦得請求賠償相當之金額，民法第18
      4條第1項前段、第2項、第195條第1項定有明文。又當事
      人已證明受有損害而不能證明其數額或證明顯有重大困難
      者，法院應審酌一切情況，依所得心證定其數額，民事訴
      訟法第222條第2項亦有明文。查，被告即有上揭傷害原告
      之侵權行為，原告自得依上開法文向被告請求因而造成損
      害之賠償。就原告所主張之各項費用，應以3萬3,234元（
      計算式：2334+900+4000+26000=33234）為合理，理由如
      下：
　　1.原告得請求醫療費用2,334元：⑴就原告所提出之大里仁愛
      醫院醫療單據（見附民卷第15至27頁），因本件係於109
      年12月28日發生傷害侵權行為，原告於該日（109年12月2
      8日）及其後接近時日（同年月30日、110年1月4日、同年
      月11日、21日）持續至大里仁愛醫院就醫治療及檢查之行
      為尚得認屬合理必要，然此部分因未見有住院必要之證明
      ，則原告自費住院部分之費用4,200元（見本院卷第23頁
      ）尚難認為必要，應予扣除。是此部分費用合計2,334元
      （計算式：500+450+50+50+5344+70+70-4200=2334）應認
      合理、必要而得向被告請求。⑵至原告後於109年1月8日起
      至同年5月13日於中山醫學大學附設醫院之醫療單據（見
      本院卷第29至57頁），已非上揭109年12月28日發生傷害
      侵權行為密接就醫之日期及同一醫院，為何須由大里仁愛
      醫院轉至中山醫學大學附設醫院就醫，為何要看胸腔內科
      、身心科、內分泌科、西醫一般科，尚無法以單據本身證
      明其必要性，而原告所提中山醫學大學附設醫院之診斷證
      明書係載：「壓力障礙合併焦慮與憂鬱疾患；睡眠障礙；
      肺惡性腫瘤。…自民國109年12月28日遭遇壓力（自述被鄰
      居打傷），…病人於民國108年11月21日經胸部電斷層檢查
      判定肺癌復發，並開始服用標靶藥物治療。…」等語（見
      附民卷第77頁），可知關於原告之壓力源為109年12月28
      日遭鄰居打傷，實係原告之自述，非經醫師診斷認定，且
      原告另於109年12月28日前即經胸部電斷層檢查判定肺癌
      復發，非無其他病因，另診斷證明書中實未載明原告於中
      山醫學大學附設醫院相關之治療與109年12月28日發生傷
      害侵權行所受傷勢之關係，則此部分之單據自無從採認。
      ⑶原告另有提出和信診所之就醫收據明細表（見本院卷第1
      3頁），惟其就醫時間係從110年1月27日起，此與本件109
      年12月28日發生傷害侵權行為有何關係，同無法從上開就
      醫收據明細表自為證明，原告雖另有提出和信診所診斷證
      明書（見本院卷第65頁），然依其上之記載，實僅原告自
      己向醫生主訴為本件109年12月28日發生傷害侵權行為之
      關係，然此非醫師之判斷，至醫師診斷部分，實僅說明原
      告自110年1月27日至111年8月16日有至和信診所就醫，因
      無法正常工作，宜休養並持續治療到111年12月31日等情
      ，惟並未說明上開就醫、無法工作應休養及持續治療乙節
      與109年12月28日發生傷害侵權行為有何因果關係，則此
      部分費用之主張，同難認可採。
　　2.原告不得請求看護費用：原告雖有提出照顧人黃麗珍出具
      之專人看護證明，欲證明自109年12月30日至110年2月17
      日由專人照顧看護，收費9萬6,500元（見本院卷第59頁）
      ，惟實無任何診斷證明有載原告因上開傷害侵權行為之傷
      勢有需專人看護之必要，是此部分之費用，應無可採。
　　3.原告不得請求手機維修及錶維修之費用：原告主張有因上
      揭衝突並致手機及錶毀損等語，惟此部分之事實無從認定
      ，已如前述，原告自不得請求此部分之費用。
　　4.原告得請求計程車車資900元：原告有於109年12月28日、
      同年月30日、110年1月4日、同年月11日及21日持續至大
      里仁愛醫院就醫治療及檢查，業經認定為必要，已如上述
      ，則此部如有計程車費之支出，亦得向被告請，經核原告
      提出之計程車費單據其日期為110年1月7日及8日（見附民
      卷第63頁）顯非上揭日期之車資，自不可採。然因原告確
      有就醫之必要，此部分本院審酌原告住家與大里仁愛醫院
      之距離，認單趟來回大里仁愛醫院之車資以180元為必要
      ，是此部分原告得向被告請求至大里仁愛醫院就醫治療及
      檢查所花費之計程車車資合計以900元（計算式：180*5=9
      00）為合理可採，超過部分難認有據。
　　5.原告不得向被告請求醫療用品之費用：就醫療用品之費用
      部分，原告雖有提出相關之消費發票，惟未見原告證明其
      必要性，且原告業已至大里仁愛醫院就醫治療，自應以醫
      囑範圍內之醫療用品消費為必要，原告另外自行購買之用
      品，即難要求被告支付賠償，是此部分之費用，均無從認
      定。
　　6.原告得向被告請求不能工作損失4,000元：原告主張其薪
      資為4萬5,800元，且因上揭傷害行為致109年12月30日起
      至110年2月17日共37日不能工作等情，⑴就薪資部分原告
      僅有提出其基隆市派報業職業工會投保薪資作為薪資證明
      （見附民卷第73頁），惟該派報業職業工會之投保資料載
      明原告業已退保，自不得以此遽認原告每月薪資為4萬580
      0元，又原告並未再提出其他薪資證明，本院認應依110年
      之基本工資2萬4,000元作為原告之合理薪資較為適當。⑵
      就原告是否確實於109年12月30日至110年2月17日共37日
      不能工作乙情，原告並未提出至就醫之大里仁愛醫院之診
      斷證明以實其說，而其提出之和信診所診斷證明書（見本
      院卷第65頁）難認與本件相關，業已說明如上，亦不得據
      以證明確有休養不能工作之情形，是此部分應僅認能原告
      上揭109年12月28日、同年月30日、110年1月4日、同年月
      11日及21日持續至大里仁愛醫院就醫治療及檢查為因本件
      傷害就醫，而有不能工作之情形，是此部分原告得請求之
      金額為4,000元（計算式：24000/30*5=4000），超過部分
      難認有據。
　　7.原告得向被告請求精神慰撫金2萬6,000元：原告因本件傷
      害事件受有上揭傷勢認定已如上述，本院審酌兩造之學經
      歷、財產資料（見本院內彌封袋兩造戶籍資料查詢結果、
      稅務電子閘門所得調件明細表，個資不予揭露）、原告對
      其工作、社會地位之陳述（見附民卷第9頁）、被告對其
      工作、社會地位之陳述（見本院卷第77、79頁）、本件傷
      害之經過及傷勢等一切情狀，認本件原告得請求之精神慰
      撫金以2萬6千元為適當，原告請求超過上開金額部分，難
      認可採。　
（四）按給付有確定期限者，債務人自期限屆滿時起，負遲延責
      任。給付無確定期限者，債務人於債權人得請求給付時，
      經其催告而未為給付，自受催告時起，負遲延責任。其經
      債權人起訴而送達訴狀，或依督促程序送達支付命令，或
      為其他相類之行為者，與催告有同一之效力，民法第229
      條第1項及第2項定有明文。又遲延之債務，以支付金錢為
      標的者，債權人得請求依法定利率計算之遲延利息，但約
      定利率較高者，仍從其約定利率，應付利息之債務，其利
      率未經約定，亦無法律可據者，週年利率為百分之5，民
      法第233條第1項及第203條亦有明文。查，本件原告對被
      告之損害賠償請求權，核屬無確定期限之給付，既經原告
      起訴而送達訴狀，且起訴狀繕本已於於110年6月10日寄存
      送達被告，並於110年6月20日生送達效力，有送達證書在
      卷可佐（見附民卷第87頁），被告迄未給付，自應負遲延
      責任。從而，原告就本件遲延利息部分，請求被告給付自
      110年6月21日起至清償日止，按年息百分之5計算之法定
      遲延利息，自屬有據。　
五、綜上所述，原告依侵權行為之法律關係，請求被告給付3萬3
    ,234元，及自110年6月21日起至清償日止，按年息百分之5
    計算之利息，為有理由，應予准許；逾此範圍所為之請求，
    則無理由，應予駁回。
六、本件所命被告給付之金額未逾50萬元，爰依民事訴訟法第38
    9條第1項第5款之規定，依職權為假執行之宣告，原告就此
    部分所為供擔保假執行之聲請，僅在促使本院發動職權，無
    庸另為准駁之裁判。本院並依民事訴訟法第392條第2項規定
    職權諭知准被告供全額擔保後得免為假執行。至原告敗訴部
    分，其假執行之聲請即失其依據，應併予駁回。
七、本件事證已臻明確，兩造其餘攻擊防禦方法及舉證，核與判
    決結果不生影響，爰不逐一論述，附此敘明。
八、本件係原告提起刑事附帶民事訴訟，由本院刑事庭依刑事訴
    訟法第504條第1項之規定，裁定移送前來，依同條第2項規
    定免繳裁判費。惟於本院審理中，原告擴張訴之聲明，因而
    繳納裁判費1,980元，爰依民事訴訟法第79條規定，命原告
    負擔此部分之訴訟費用，併予敘明。爰依民事訴訟法第第79
    條、第389條第1項第5款、第392條第2項判決如主文。　　
　　
中　　華　　民　　國　　111 　年　　10　　月　　19　　日
                  民事第一庭      法  官  王詩銘
以上正本係照原本作成。
如對本判決上訴，須於判決送達後20日內向本院提出上訴狀（須
按他造當事人之人數附繕本）。如委任律師提起上訴者，應一併
繳納上訴審裁判費。
中　　華　　民　　國　　111 　年　　10　　月　　19　　日
                                  書記官  林玟君